【裁判字號】    99,訴,120
【裁判日期】    990323
【裁判案由】    違反毒品危害防制條例
【裁判全文】
臺灣雲林地方法院刑事判決               99年度訴字第120號
公  訴  人  臺灣雲林地方法院檢察署檢察官
被      告  甲○○
上列被告因違反毒品危害防制條例案件，經檢察官提起公訴（98
年度毒偵字第1371號），被告於準備程序進行中，就被訴事實為
有罪之陳述，本院依簡式審判程序審理，判決如下：
    主  文
甲○○施用第一級毒品，累犯，處有期徒刑捌月；又施用第二級
毒品，累犯，處有期徒刑柒月，扣案含有第二級毒品甲基安非他
命成分之顆粒（驗餘淨重零點肆玖零陸公克）沒收銷燬之，塑膠
空包裝袋壹個，沒收。應執行有期徒刑壹年，扣案含有第二級毒
品甲基安非他命成分之顆粒（驗餘淨重零點肆玖零陸公克）沒收
銷燬之，塑膠空包裝袋壹個，沒收。
    事  實
一、甲○○前因施用毒品案件，經本院以90年度毒聲字第251 號
    裁定令入勒戒處所施以觀察、勒戒後，認無繼續施用毒品傾
    向，於民國90年5 月間釋放，並由臺灣雲林地方法院檢察署
    檢察官於90年5 月28日以90年度毒偵字第5 號為不起訴處分
    確定，又因施用第二級毒品、竊盜等案件，經法院分別判處
    有期徒刑2 月、6 月、5 月確定，經減刑為1 月、3 月、2
    月15日，嗣經更定應執行有期徒刑6 月，於96年7 月16日執
    行完畢；再因偽證案件，經法院判處有期徒刑3 月，於98年
    4 月4 日執行完畢（均構成累犯）。詎甲○○仍不知悔改，
    復基於施用第一級毒品海洛因之犯意，於98年11月12日某時
    許，在雲林縣莿桐鄉水利局旁，以將海洛因摻入香菸內點燃
    後吸食其煙霧之方式，施用第一級毒品海洛因1 次；另基於
    施用第二級毒品甲基安非他命之犯意，於98年11月13日8 時
    許，在雲林縣莿桐鄉道路旁，以將甲基安非他命置於玻璃試
    管內用火燒烤後吸食其煙霧之方式，施用第二級毒品甲基安
    非他命1 次，並於施用後，將吸食器丟棄。嗣於98年11月13
    日8 時30分許，因形跡可疑，為警在雲林縣莿桐鄉○○村○
    ○路駿佳汽車修理廠前查獲，扣得第二級毒品甲基安非他命
    1 包（毛重0.7 公克），並經採尿送驗，結果呈嗎啡及甲基
    安非他命陽性反應，始悉上情。
二、案經雲林縣警察局斗六分局報請臺灣雲林地方法院檢察署檢
    察官偵查起訴。
    理  由
一、上揭事實，業據被告甲○○於警詢、偵查及本院準備程序暨
    審理時均坦承不諱，又被告於為警查獲時，經採尿送驗，由
    臺灣檢驗科技股份有限公司以酵素免疫分析法（ＥＩＡ）初
    步檢驗，再以氣相層析質譜儀法（ＧＣ／ＭＳ）確認檢驗結
    果結果，呈嗎啡及甲基安非他命陽性反應，此有臺灣檢驗科
    技股份有限公司98年11月25日濫用藥物尿液檢驗報告、雲林
    縣警察局（斗六分局）毒品犯罪嫌疑人尿液檢驗作業管制紀
    錄各1 紙（詳偵查卷第18頁、第19頁）附卷可稽。另查獲扣
    案之顆粒1 包（毛重0.7 公克，淨重0.5046公克，取樣0.01
    40公克已鑑析用罄，驗餘淨重0.4906公克），經送憲兵司令
    部刑事鑑識中心鑑驗，結果確含有第二級毒品甲基安非他命
    成分無誤，有該鑑識中心98年12月18日憲直刑鑑字第098000
    2271號鑑定書1 紙在卷可佐（詳偵查卷第21頁），足徵被告
    此部分施用毒品之自白與事實相符，堪以採信。而按92年7
    月9 日修正公布，並於93年1 月9 日施行之毒品危害防制條
    例刪除2 犯及3 犯之規定，一改修法前繁雜之處遇程序，僅
    將施用毒品者簡化區分為初犯、再犯，並認施用毒品者係屬
    病患性犯人，以觀察、勒戒戒除其身癮，並以強制戒治去除
    其心癮。經觀察、勒戒或強制戒治執行完畢釋放後，若係5
    年後再犯該條例第10條施用毒品罪者，與同條例第20條第1
    項、第2 項關於「初犯」之處理方式相同，檢察官應先聲請
    法院裁定令被告入勒戒處所觀察、勒戒，並視有無繼續施用
    毒品傾向，決定應予釋放、為不起訴之處分，或應聲請法院
    裁定令入勒戒處所強制戒治；若係5 年內「再犯」同條例第
    10條施用毒品罪者，依同條例第23條第2 項規定，檢察官則
    應依法追訴。觀諸該條例第20條第3 項之修正理由：「觀察
    、勒戒或強制戒治5 年後再犯者，顯見前所實施之觀察、勒
    戒或強制戒治已足以遮斷其施用毒品之癮，為期自新及協助
    其戒除毒癮，對此5 年後再犯者，爰明定仍適用初犯之規定
    ，先經觀察、勒戒、強制戒治之程序。」及同條例第23條第
    2 項之修正理由：「為配合簡化施用毒品犯之刑事處遇程序
    ，並鑑於經觀察、勒戒或強制戒治執行完畢釋放後5 年內再
    犯者，其再犯率甚高，原據以實施之觀察、勒戒及強制戒治
    既已無法收其實效，自應施以刑事處遇」，顯然如施用毒品
    者係前經觀察、勒戒或強制戒治等治療程序執行完畢5 年後
    ，始再施用毒品之「初犯」，因前所執行之觀察、勒戒或強
    制戒治已足收戒除毒癮之效，自應重新執行觀察、勒戒或強
    制戒治等治療程序，並於治療程序執行完畢後，由檢察官為
    不起訴處分，毋庸對之追訴處罰；反之，在「再犯」之情形
    ，因其先前所為治療程序顯未能收戒斷毒癮之效，且考量施
    用毒品者之再犯率偏高，乃簡化其刑事處遇程序，而逕予追
    訴處罰，不再施以治療程序。參酌上開立法理由，修正毒品
    危害防制條例就施用毒品者，祇於「初犯」及「5 年後再犯
    」二種情形，有其追訴條件之限制，即須於初犯經觀察、勒
    戒或強制戒治釋放後，5 年內均無施用毒品之行為，始能認
    其前所實施之觀察、勒戒或強制戒治已足遮斷毒癮，而得於
    5 年後再犯時，再予適用初犯之規定，重行觀察、勒戒等程
    序。倘5 年內已經再犯，被依法追訴處罰，縱其第3 次（或
    第3 次以上）施用毒品之時間在初犯釋放5 年以後，即與「
    5 年後再犯」之情形有別，且因已於「5 年內再犯」，顯見
    其再犯率甚高，原實施觀察、勒戒或強制戒治，已無法收其
    實效，而無5 年戒斷期之存在，自無再經觀察、勒戒及強制
    戒治之必要，即應依該條例第10條處罰，始符新法修正之本
    旨（最高法院95年度臺非字第59號、第65號判決意旨同此）
    。經查：本案被告前因施用毒品案件，於90年5 月間經觀察
    、勒戒執行完畢釋放後，又於5 年內，因再施用毒品，經法
    院判處有期徒刑確定，足認被告於5 年內已再犯，經依法追
    訴處罰，係「五年內再犯」案件，縱其於本案上開時地（第
    三次以上）再度施用毒品之時間，在初犯經觀察、勒戒執行
    完畢釋放5 年以後，已不合於「五年後再犯」之規定，仍屬
    「五年內再犯」案件，且因已於「五年內再犯」，顯見其再
    犯率甚高，原實施觀察、勒戒，已無法收其實效，依最高法
    院95年第7 次刑事庭會議決議意旨，即應依該條例第10條追
    訴處罰。從而，本案事證明確，被告施用第一、二級毒品各
    1 次之犯行，堪以認定，應依法論科。
二、按海洛因、甲基安非他命分別係毒品危害防制條例第2 條第
    2 項第1 款、第2 款所規範之第一級、第二級毒品，被告予
    以施用，核其所為係犯同條例第10條第1 項之施用第一級毒
    品罪及第10條第2 項之施用第二級毒品罪。其施用第一級毒
    品海洛因前，持有第一級毒品海洛因及施用第二級毒品甲基
    安非他命前、後持有第二級毒品安非他命之低度行為，均為
    施用之高度行為所吸收，不另論罪。被告係以2 行為而分別
    觸犯施用第一級毒品罪及第二級毒品罪，業據其於本院審理
    時供述甚明，其犯意個別，行為互殊，犯行可分，應予分論
    併罰。又被告前有事實欄所載科刑、執行前案紀錄，有臺灣
    高等法院被告前案紀錄表在卷可憑，於前案有期徒刑執行完
    畢後5 年內，故意再犯有期徒刑以上之本案2 罪，均論以累
    犯，各依刑法第47條第1 項之規定予以加重其刑。爰審酌被
    告前有多次前科，此有臺灣高等法院被告前案紀錄表附卷可
    憑，且經觀察、勒戒執行完畢釋放後，竟仍不知改悔，陷於
    毒癮而難以自拔，危害國民健康，及其犯罪之動機、手段、
    於本件犯罪後尚能坦承犯行，態度良好等情，各量處如主文
    所示之刑，並依刑法第51條第5 款之規定，定其應執行之刑
    ，如主文所示。
三、扣案之顆粒1 包（驗餘淨重0.4906公克），經送憲兵司令部
    刑事鑑識中心鑑驗，結果確含有第二級毒品甲基安非他命成
    分無誤，已如上述，係查獲之第二級毒品，不問是否屬於犯
    人所有，爰依毒品危害防制條例第18條第1 項前段之規定，
    諭知沒收銷燬之；扣案包裹上開第二級毒品甲基安非他命之
    包裝袋1 個，並非不可與毒品分離，其係毒品之外包裝，用
    於包裹毒品，乃被告所有供施用甲基安非他命所用（但非專
    用）之物，爰依刑法第38條第1 項第2 款、第3 項之規定一
    併宣告沒收之，吸食器1 組，非違禁物，復未扣案，且通常
    施用後即丟棄，以免因而被查獲，為免沒收之困難，爰不併
    為沒收之宣告，附此敘明。
據上論斷，依刑事訴訟法第273 條之1 第1 項、第299 條第1 項
前段，毒品危害防制條例第10條第1 項、第2 項、第18條第1 項
前段，刑法第11條前段、第38條第1 項第2 款、第47條第1 項、
第51條第5 款，判決如主文。
本案經檢察官陳詠薇到庭執行職務。
中    華    民    國    99    年    3     月    23    日
                  刑事第三庭  法  官  張文俊
以上正本證明與原本無異。
如不服本判決，應於收受送達後10日內，向本院提出上訴書狀，
並應敘述具體理由；其未敘述上訴理由者，應於上訴期間屆滿後
20日內，向本院補提理由書（須按他造當事人之人數附繕本），
「切勿逕送上級法院」。
                              書記官  金雅芳
中    華    民    國    99    年    3     月    23    日
附錄本案論罪科刑法條全文：
毒品危害防制條例第10條
施用第一級毒品者，處六月以上五年以下有期徒刑。
施用第二級毒品者，處三年以下有期徒刑。

司法院資訊處製作；財團法人民間司法改革基金會備份。
